臺灣高等法院刑事判決　　　　　　　　　　　　　　九十年度上易字第二六六八號
　　上　訴　人
　　即　被　告　乙○○
　　選任辯護人　林宇文
　　　　　　　　曾桂釵
右上訴人因詐欺案件，不服臺灣基隆地方法院八十九年度易字第六五五號，中華民國
九十年三月二十二日第一審判決（起訴案號：臺灣基隆地方法院檢察署八十九年度偵
字第二七四二號）提起上訴，本院判決如左：
    主  文
上訴駁回。
乙○○緩刑伍年。
    事  實
一、乙○○與甲○○之母張阿月前為基隆市議會第十三屆之議員同事（民國八十三年
    三月一日至八十七年二月二十八日）；甲○○因違反選舉罷免法案件，為法院判
    處有期徒刑確定，於民國（下同）八十七年十一月間待入監服刑，其母張阿月得
    悉乙○○原亦涉有違反選舉罷免法案件，經獲無罪之判決，因而向乙○○詢問救
    濟之道。乃乙○○見有機可乘，竟與丙○○（民國四十年七月十八日生，未經起
    訴）及化名「劉官」之成年男子，共同意圖為自己不法之所有，基於向甲○○、
    張阿月騙取金錢之犯意連絡，先由乙○○於八十七年十一月初偕同張阿月及其夫
    吳文雨前往台北市與丙○○、「劉官」會面，並向張阿月等人訛稱渠所涉違反選
    舉罷免法之訴訟，均係委託丙○○、「劉官」處理，使張阿月、吳文雨、甲○○
    等人誤信丙○○、「劉官」有辦法可使甲○○獲得無罪之判決。旋由丙○○及自
    稱「劉官」者多次與甲○○、張阿月聯絡討論案情。其後再由張阿月分別於八十
    七年十一月中旬、同年月下旬，在基隆市○○街之市議員服務處，分別交付乙○○新台幣（下同）一百五十萬元、一百萬元，以為處理翻案事宜關說之款項。乙○○取得上開金錢後，丙○○與「劉官」並未進行為甲○○所涉之案件關說。嗣
    張阿月、甲○○多次找乙○○商議，乙○○均置之不理，張阿月、甲○○始知受
    騙。
二、案經甲○○訴由台灣基隆地方法院檢察署檢察官偵查起訴。
    理  由
一、訊據被告乙○○雖坦承曾為甲○○、張阿月轉交兩包以報紙包裹之物品予「劉官
    」，但矢口否認詐欺犯行，辯稱：不知該兩包物品係關說之款項云云。惟查：
  (一)右揭事實，業據告訴人甲○○指訴綦詳，且經證人張阿月、吳文雨、蔡富麗證述
    屬實；即被告對於曾為甲○○、張阿月轉交兩包以報紙包裹之物品予「劉官」乙
    節，亦坦承不諱。次查，被告曾任基隆市議員，對於社會百象見多視廣；其既願
    攜同告訴人張阿月及其夫吳文雨至台北市與丙○○及自稱「劉官」者會面，並向
    張阿月等人訛稱渠所涉違反選舉罷免法之訴訟，均係委託丙○○、「劉官」處理
    ，其後又為甲○○、張阿月轉交兩包以報紙包裹之物品予「劉官」；以甲○○急
    於為其判刑確定之事找人關說打點，及該兩包以報紙包裹物品之外觀形狀，豈有
    不知所轉交者係關說款項之理？參以，告訴人甲○○及其母張阿月曾三次撥打電
    話予被告，被告於談話中言詞閃爍，對於張阿月、甲○○所提「我當時將錢交給
    你，你要負責」、「... 要跟劉仔（指丙○○）講好，才能解決這件事；... 劉
    仔是怎樣聯絡？」、「我這二百五十萬，你要怎麼處理？」等語質問，均以「明
    天再聯絡」、「我沒空」、「劉仔我下午有打電話給他，他的電話沒通」、「我
    在電梯內」云云搪塞，且均於談話未完畢時即掛斷電話等情，業據告訴人提出談
    話錄音帶，及與錄音談話內容相同之譯文為證，並經原法院勘驗屬實（見原審卷
    第五十九頁）；且被告亦自承錄音帶內談話係其所為，衡情被告茍若未以協助翻
    案為由向張阿月收取二百五十萬元，於張阿月、甲○○等人以前開問題質問時，
    必出言反駁，豈有一再閃躲迴避，自始均未為任何具體回應之理？足徵告訴人甲○○之指訴應非出自虛構，而可採信。
  (二)被告乙○○曾於八十七年十一月初偕同張阿月及其夫吳文雨前往台北市與丙○○
    、「劉官」會面，並向張阿月等人訛稱渠所涉違反選舉罷免法之訴訟，均係委託
    丙○○、「劉官」處理，使張阿月、吳文雨、甲○○等人誤信丙○○、「劉官」
    有辦法可使甲○○獲得無罪之判決，事後並收受張阿月所交付委託之款項；則其
    有參與詐欺犯行之實施，亦可認定。
  (三)被告所辯各節，顯係臨卸責之詞，委不足採。本案事證明確，被告犯行已可認定
    。
二、核被告所為，係犯刑法第三百三十九條第一項之詐欺取財罪。被告與丙○○及自
    稱「劉官」之成年人間，有犯意之連絡及行為之分擔，皆為共同正犯。
三、原審基此適用刑法第二十八條、第三百三十九條第一項、罰金罰鍰提高標準條例
    第一條前段之規定並審酌被告利用張阿月等人對伊之信任，誑稱可代為翻案，不
    僅使張阿月損失數額非微之金錢，亦對司法威信造成莫大損害及其犯罪後猶飾詞
   狡卸，毫無悔意，態度惡劣等一切情狀，量處有期徒刑一年；其認定事實、適用
    法律及量處刑期均為妥適。被告上訴意旨否認犯罪，並無理由。
四、末查，被告前未曾受有期徒刑以上刑之宣告，有本院被告全國前案紀錄表一件在
    卷可稽。其在本案尚非居於主導地位，並未有證明其從中取得利益，事後雖未能
    覓得丙○○及自稱「劉官」者，但亦已給付一百二十五萬元予告訴人，以彌補告
    訴人因此所受之損害等情，已據告訴人陳明在卷，並表明不再追究被告之刑事責
    任。被告經此論罪科刑，當知警惕而無再犯之虞；爰就被告所處之刑，併宣告緩
    刑五年以啟自新。
五、據上論斷，應依刑事訴訟法第三百六十八條、刑法第七十四條第一款，判決如主
    文。
本案經檢察官田炳麟到庭執行職務。
中      華      民      國    九十一    年      一      月      三      日
                              臺灣高等法院刑事第十二庭
                                  審判長法  官  劉 景 星
                                        法  官  陳 志 洋
                                        法  官  陳 博 志
右正本證明與原本無異。
不得上訴。
                 書記官  陳 嘉 文
中      華      民      國     九十一   年     一       月     四       日
附錄  本判決論罪科刑法條：
刑法第三百三十九條第一項：
意圖為自己或第三人不法之所有，以詐術使人將本人或第三人之物交付者，處五年以
下有期徒刑、拘役或科或併科一千元以下罰金。
